最高法院刑事判決　　　　　　　　　　　　　　　九十一年度台上字第五○二五號
　　上　訴　人　甲○○
右上訴人因走私案件，不服台灣高等法院高雄分院中華民國九十一年六月十四日第二
審判決（九十一年度上訴字第八三五號，起訴案號：台灣高雄地方法院檢察署九十年
度偵字第一九九四九號），提起上訴，本院判決如左：
    主  文
原判決撤銷，發回台灣高等法院高雄分院。
    理  由
本件原判決認定上訴人甲○○於民國九十年七月初某日，基於意圖販賣未貼專賣憑證
菸類牟利之犯意，以新台幣（下同）二百五十萬元之代價，在高雄市旗津區某處向不
詳姓名年約三十五歲綽號「正仔」之男子販入「正仔」所一次私運進口完稅價格共計
一百九十三萬二千一百五十元之未貼專賣憑證洋菸（詳如原判決附表所載），準備俟
機出售予零售攤，並於支付五十萬元之價金後，約定於同年月四日凌晨一時三十分許
，由「正仔」以小船載運上開私運進口洋菸，至高雄市前鎮區○○○路十一號中油儲
運站內之前鎮河旁，由上訴人在岸上接運。上訴人遂以一萬元之代價，僱用有共同運
送走私物品犯意聯絡之劉昆靈，駕駛上訴人所有之六Ｋ｜五０七號曳引大貨車，並以
每人五千元之報酬，僱用亦有共同運送走私物品犯意聯絡之綽號「大胖」、「忠仔」
、「勇仔」另八名不詳姓名之成年男子八人，於右揭時地協助搬運接駁該走私進口洋
菸至劉昆靈所駕駛之大貨車上，而共同運送一次私運進口完稅價格逾十萬元之洋菸，
嗣於共同搬運大部分走私洋菸至上前開大貨車之際，即遭警當場查獲，並扣得如原判
決附表所示之未稅洋菸等情。因而撤銷第一審關於上訴人部分之判決，改判論處上訴
人共同運送私運管制物品進口逾公告數額之走私物品（累犯）罪刑，固非無見。
惟查：(一)、懲治走私條例第三條之運送走私物品罪之「運送」，係指以人力、獸力或
運輸工具所為之搬運、輸送行為，應以開始搬運、輸送走私物品為著手，已將走私物
品搬運、輸送相當距離為既遂，如僅在同一地點裝載走私物品，在客觀上難認已運離
現場，則不能認屬運送既遂。依原判決事實欄所載，出售前揭走私洋菸之綽號「正仔
」者，係以小船載運該洋菸至高雄市前鎮區○○○路十一號中油儲運站內之前鎮河旁
交貨，上訴人則僱用劉昆靈駕駛曳引大貨車前往載運該洋菸，上訴人並僱用八名不詳
姓名之成年男子協助搬運接駁工作，大部分之洋菸搬至大貨車上時，即被警當場查獲
。然查上述小船停靠處與大貨車停放處是否緊臨而無相當距離？上訴人僱用之工人是
否僅於岸邊接駁船上遞上之走私洋菸放於岸旁之大貨車上，客觀上難認已運離現場？
抑大貨車與小船有一段距離，上訴人之工人搬運該洋菸至大貨車上，客觀上已將洋菸
運離原交貨地點，而屬運送既遂？原審就此攸關運送犯行是否既遂之重要待證事項，
並未詳查釐清，遽行判決，顯有調查未盡之違誤。(二)、菸酒管理法於九十一年一月一
日起施行，其第四十七條規定：「明知為私菸、私酒而販賣、轉讓或意圖販賣而陳列
罪者，處一年以下有期徒刑、拘役或科或併科新台幣十五萬元以上，七十五萬元以下
罰金。」，又我國因加入ＷＴＯ，自九十一年一月一日起廢止菸酒專賣制度，而以菸
酒管理法健全菸酒之管理，並於九十一年五月二十二日公布廢止台灣省內菸酒專賣暫
行條例。上訴人係於九十年間販賣未貼專賣憑證之走私洋菸，其行為後，台灣省內菸
酒專賣暫行條例雖廢止，但菸酒管理法第四十七條就明知為私菸而販賣之行為，亦有
處罰明文，就上訴人之犯行而言，上開暫行條例雖曰廢止，因廢止前後均有刑罰規定
，自應依刑法第二條第一項規定，比較適用上述二法，乃原審於九十一年六月十四日
判決時，竟疏未注意上述條例之廢止，逕依該條例論罪，難謂適法。上訴意旨指摘原
判決違背法令，尚非全無理由，應認有發回更審之原因。
據上論結，應依刑事訴訟法第三百九十七條、第四百零一條，判決如主文。
中      華      民      國    九十一    年      九      月     十一     日
                              最高法院刑事第七庭
                                  審判長法官  張  信  雄
                                        法官  賴  忠  星
                                        法官  張  清  埤
                                        法官  呂  永  福
                                        法官  林  開  任
      右正本證明與原本無異
                                              書  記  官
中      華      民      國    九十一    年      九      月     十七     日
